【裁判字號】    99,交聲,49
【裁判日期】    990430
【裁判案由】    違反道路交通管理處罰條例聲明異議
【裁判全文】
臺灣苗栗地方法院交通事件裁定          99年度交聲字第49號
原處分機關  交通部公路總局新竹區監理所苗栗監理站
異  議  人
即受處分人  甲○○
上列異議人即受處分人因違反道路交通管理處罰條例案件，對於
交通部公路總局新竹區監理所苗栗監理站於民國99年2 月26日所
為之竹監苗字第裁54-Z00000000號處分（原舉發案號：公警局交
字第Z00000000 號）聲明異議，本院裁定如下：
    主  文
異議駁回。
    理  由
一、原處分意旨略以：異議人即受處分人甲○○於民國99年1 月
    18日11時31分許，駕駛車牌號碼LY-6278 號自用小客車行經
    國道三號高速公路269.5 公里南向處，為內政部警政署國道
    公路警察局第八警察隊古坑分隊警員舉發「未依規定變換車
    道（由加速車道驟然連續變換至中線車道）」違規；嗣異議
    人於應到案日期前提出申訴表示不服，經原處分機關函請原
    舉發單位調查結果，仍認異議人確有前開違規行為，乃依道
    路交通管理處罰條例第33條第1 項第4 款、第63條第1 項第
    1 款暨違反道路交通管理事件統一裁罰標準及處理細則第41
    條第4 項規定，於99年2 月26日裁處異議人罰鍰新臺幣（下
    同）3,000 元並記違規點數1 點，原處分並無不法等語。
二、異議意旨略以：異議人於78線快速道路進入國道3 號時，外
    線車道有大貨車行駛，車速約60公里，但加速車道已縮減並
    考量駕駛安全因素；且當時後方皆無車輛，異議人依正當駕
    駛打方向燈，行駛進入外線車道，因無法加速，遂變換至中
    線車道；執勤員警於舉發時驟然變換車道，沒有錄影存證，
    為了績效即依自己主觀意識認為駕駛人未依規定行駛，未有
    客觀標準，為此向法院聲明異議，請求撤銷原處分等語。
三、按汽車行駛於高速公路、快速公路或設站管制之道路，不遵
    使用限制、禁止、行車管制及管理事項之管制規則，而未依
    規定變換車道，處汽車駕駛人新臺幣（下同）3,000 元以上
    6,000 元以下罰鍰；汽車駕駛人有第33條第1 項之情形者，
    除依原條款處罰鍰外，並記違規點數1 點，道路交通管理處
    罰條例第33條第1 項第4 款及第63條第1 項第1 款分別定有
    明文。次按汽車行駛高速公路及快速道路，其車道之使用，
    除因交通事故及道路施工依臨時或可移動標誌指示或交通勤
    務警察指揮外，應依設置之交通標誌、標線或號誌之規定，
    高速公路及快速道路交通管制規則第8 條第1 項前段亦有明
    文規定。
四、經查：
(一)、異議人對於在上揭時、地，駕駛車牌號碼LY-6278 號自用小
    客車為警攔停之事實，並不否認，且有內政部警政署國道公
    路警察局公警局交字第Z00000000 號舉發違反道路交通管理
    事件通知單1 份在卷足憑。
(二)、次依證人即本件舉發警員陳柏鎮到庭具結證稱：「（當時有
    無錄影？）有」、「（錄影畫面看的清楚，異議人未開方向
    燈嗎？）異議人有開方向燈，但是異議人應該要循序漸進，
    要從加速車道變到外線車道，再變到中線車道，不可以從加
    速車道直接到中線車道」、「（異議人的車是如何驟然變換
    至中線車道？）除非是他真的有危險、有緊急避難情事」、
    「（當時有緊急避難情事嗎？）印象中沒有緊急避難情事，
    應該看錄影帶才清楚。」等語綦詳（見本院99年3 月22日訊
    問筆錄），並有證人庭呈之現場圖1 份及現場照片3 張以資
    佐證。衡諸證人陳柏鎮係依法執行公務之人員，經到庭具結
    ，證述其攔停舉發經過，對異議人所駕駛上開自小客車如何
    未依規定變換車道之舉發過程的證述，連續而完整，顯見證
    人對舉發當時之記憶深刻，而依卷內證據資料並無任何積極
    證據足以證明證人上開證詞係屬虛偽，亦無足以令人顯信證
    人證述為不可採之品性證據或前科證據存在，本院自不得僅
    以證人為本件掣單告發異議人之員警而全盤抹煞其在訴訟上
    所具有之證人資格及其證言之證明力，故其證言應堪採信。
(三)、另本院當庭勘驗原舉發單位提供之蒐證錄影光碟，勘驗結果
    為：「錄影光碟時間為13秒，04秒時可看見異議人所駕駛之
    LY-6278 號自用小客車自加速車道行駛進入高速公路，異議
    人左前方有一輛大貨車行駛在外側車道，距離異議人前方約
    3、4個車身，此外沒有其他車輛，該大貨車亦未阻擋在異議
    人所應駕駛的快速車道前方；08秒至11秒時異議人加速自加
    速車道，直接穿越外側車道，行駛到中線車道，加速時並有
    追趕前方的大貨車，距離前方大貨車後車身不到一個車身的
    距離。」（見本院同上之訊問筆錄），足徵異議人駕駛上開
    車輛進入高速公路主線時，確有未循序漸進變換，即由加速
    車道驟然連續變換至中線車道之事實，是本件違規事由自可
    歸責於駕駛人甚明。
(四)、異議人雖以前詞置辯，然按加速車道係指設於匝道與主線車
    道之間，專供汽車由匝道駛入主線車道前加速之車道；汽車
    自交流道、服務區或休息站進入主線車道時，應遵守交通標
    誌、標線、號誌指示行駛，並先利用右側加速車道逐漸增加
    車速，判明交通情況確達安全距離，方得駛入主線車道，高
    速公路交通管制規則第2 條第1 項第9 款及第7 條定有明文
    。異議人於上揭時、地駕駛上開車號LY-6278 號自用小客車
    ，沿國道三號高速公路269.5 公里南下交流道加速車道欲進
    入上開高速公路中線車道行駛，本應先利用加速車道逐漸增
    加車速，判明交通情況確達安全距離，方得駛入主線車道，
    惟據上開錄影光碟內容足以得見，異議人自高速公路入口匝
    道之加速車道變換車道至中線車道之過程僅有短短3 秒而已
    ，當時在異議人駕駛車輛前方有1 輛大貨車，但距離異議人
    前方尚有3、4個車身，並無阻擋異議人車輛之虞。倘異議人
    欲自該匝道之加速車道向左變換至中線車道，應先緩慢加速
    ，先駛入外側車道，再於保持2 車間之安全距離後，循序變
    換車道至中線車道，而非冀圖一己之便利，即在安全距離不
    足，且未有任何緊急避難事由之情形下，連續由加速車道直
    接切換到中線車道。異議人未判明其自上開加速車道駛入外
    側車道時之交通情況，致未達相當安全距離，亦未循序漸進
    變換，即逕自駛入中線車道之舉措，顯已違反高速公路及快
    速公路交通管制規則第7 條之規定。
(五)、另交通警員掣單舉發違反道路交通管理處罰條例所列之違規
    事實，本質上為行政處分，係公務員基於職務上權力，依法
    就特定之具體事件所為具公法上效果之單方行政行為，基於
    公務員為公法上行為具有公信力之原則，該行政處分當可被
    推定為有效。況證人陳柏鎮為本件違規之舉發，業已提出科
    學證據即錄影光碟供本院參酌，且查無任何證據足資證明執
    勤員警有何捏造事實違法取締之不法情事，而異議人並未就
    執勤員警之舉發如何有誤，提出相關證據以供本院調查，則
    執勤員警本其維護交通秩序、安全職責所為之舉發，自應受
    合法、正確之推定，異議人所為「員警依自己主觀意識認為
    駕駛人未依規定行駛，並未有客觀標準」之指摘，經核並無
    依據。據此，異議人有於上述時、地駕車由加速車道驟然連
    續變換至中線車道之行為，且經合法舉發一事應堪認定，本
    件事證明確，應依法論科。
(六)、至異議人另爭執原舉發單位對其申訴違規所回覆之函文中之
    車號非其上開車輛之車號乙節，本院依職權向原舉發單位查
    詢，經內政部警政署國道公路警察局第八警察隊於99年2 月
    11日以公警八交字第0990870114號函覆略以「二、．．另於
    同年2 月12日苗栗監理站承辦人員來電，始知函文主旨之車
    牌號碼誤繕LY- 3146，並於當日更正主旨之車牌號碼（LY-
    6278）傳真苗栗監理站及另以大宗掛號第00000000000000號
    郵件送達彭君。」等語，有上開書函1 份暨函附之中華民國
    郵政99年2 月12日交寄大宗掛號函件執據（見本院卷第34頁
    ）在卷可考。前開內政部警政署國道公路警察局第八警察隊
    答覆異議人對本件違規申訴之函文（見本院卷第30頁）固誤
    繕異議人車輛之車號，惟本件舉發違規通知單及裁決書均未
    見誤載之情形，於異議人權益之保障，並無影響。況上開顯
    然之錯誤業經原舉發單位更正並通知異議人，已如前述，衡
    情屬於無損於相對人之信賴及法律安定，且不影響原處分機
    關依本件舉發違規事實而為處分之效力，附此敘明。
五、綜上所述，本件異議人確有前揭駕車行駛高速公路，不遵使
    用限制、禁止、行車管制及管理事項之管制規則而未依規定
    變換車道之違規行為，原處分機關依道路交通管理處罰條例
    第33條第1 項第4 款、第63條第1 項第1 款之規定及違反道
    路交通管理事件統一裁罰基準表，裁處異議人罰鍰3,000 元
    ，並記違規點數1 點，核無違法或不當之情事，聲明異議意
    旨僅執前詞，任意指摘原處分，並無理由，應予駁回。
六、據上論斷，應依道路交通管理處罰條例第87條第2 項，道路
    交通案件處理辦法第19條，裁定如主文。
中    華    民    國    99    年    4     月    30    日
                  交通法庭  法  官  周靜妮
以上正本證明與原本無異。
如不服本裁定應於送達後5 日內向本院提出抗告狀。
                            書記官  巫  穎
中    華    民    國    99    年    4     月    30    日

司法院資訊處製作；財團法人民間司法改革基金會備份。
